臺灣高等法院臺中分院民事裁定
110年度抗字第208號
抗  告  人  詹來春  
相  對  人  劉吉川  

上列當事人間聲請假扣押事件，抗告人對於中華民國110年4月20
日臺灣臺中地方法院110年度全字第44號裁定，提起抗告，本院
裁定如下：
    主  文
抗告駁回。
抗告費用由抗告人負擔。 
    理  由
壹、按民事訴訟法第528條第2項規定，抗告法院為假扣押裁定前
    ，應使債權人及債務人有陳述意見之機會，旨在保障債權人
    及債務人之程序權，並使抗告法院能正確判斷原裁定之當否
    。惟假扣押係保全程序，假扣押裁定具隱密性，為防止債務
    人隱匿或處分財產，以保全債權人之強制執行，其執行應依
    強制執行法第132條第1項規定，於裁定送達債務人之同時或
    送達前為之。考量此項立法旨趣，債權人對駁回其假扣押聲
    請之裁定提起抗告，倘假扣押隱密性仍應予維持，即無須使
    債務人有陳述意見之機會（最高法院103 年度第12次民事庭
    會議決議、104年度台抗字第61號裁定意旨參照）。本件抗
    告人對原法院駁回其假扣押聲請之裁定提起抗告，揆諸首揭
    說明，其隱密性仍有維持之必要，爰不通知相對人陳述意見
    ，合先敘明。　　
貳、查抗告人前主張因相對人及其配偶即訴外人賴昭鈺訛詐而陷
    於錯誤，將所有之新臺幣（下同）610萬元存款匯入相對人
    帳戶，相對人受有610萬元之不當得利，抗告人請求相對人
    返還上開金額，但相對人置之不理，抗告人依民法第179條
    不當得利規定，向原法院聲請對相對人核發支付命令，經原
    法院以110年度司促字第2413號核發，嗣經相對人提出異議
    後，經原法院以110年度重訴字第197號受理在案，有上開民
    事事件卷宗影卷在卷可憑。
參、抗告人就上開本案請求，聲請對相對人為假扣押，聲請及抗
    告意旨略以：近聞相對人及其配偶賴昭鈺正將所有財產搬移
    隱匿，且有債權人對相對人夫妻二人財產進行求償之多起民
    事案件如附表欄所示，求償金額高達5,577萬元，顯然相對
    人夫妻已債臺高築，終將其財產為不利益處分，而成為無資
    力狀態，或將移住遠地、逃匿無蹤、隱匿財產等情，是其債
    權日後有不能強制執行或甚難執行之虞。抗告人願供擔保以
    代釋明，請求在610萬元之範圍內對相對人之財產予以假扣
    押。原裁定駁回其假扣押之聲請，並非適法，爰提起抗告，
    求予廢棄原裁定等語。
肆、按債權人就金錢請求或得易為金錢請求之請求，欲保全強制
    執行者，得聲請假扣押；假扣押非有日後不能強制執行或甚
    難執行之虞者，不得為之；請求及假扣押之原因，應釋明之
    ；前項釋明如有不足，而債權人陳明願供擔保或法院認為適
    當者，法院得定相當之擔保，命供擔保後為假扣押，民事訴
    訟法第522條第1項、第523條第1項及第526條第1項、第2項
    定有明文。所謂假扣押之原因，依民事訴訟法第523條第1項
    規定，係指債務人有日後不能強制執行或甚難執行之虞而言
    ，如債務人浪費財產、增加負擔，或就其財產為不利之處分
    ，將達於無資力之狀態，或移住遠地、逃匿無蹤或隱匿財產
    等情形屬之（最高法院109年度台抗字第1166號、107年度台
    抗字第562號裁定意旨參照）。故債權人聲請假扣押，就其
    請求及假扣押之原因均應加以釋明；而釋明者，為當事人提
    出之證據未能使法院達於確信之程度，僅在使法院得薄弱之
    心證，信其事實上之主張大概為如此。是債權人就假扣押之
    原因，依法有釋明之義務，亦即須提出可使法院信其主張為
    真實之證據，必待釋明有所不足，而債權人陳明願供擔保或
    法院認為適當者，法院始得定相當之擔保，命供擔保後為假
    扣押（同院105年度台抗字第216號裁定意旨參照）。經查：
一、抗告人主張其因受相對人夫妻詐欺而陷於錯誤，將其所有之
    610萬元存款匯入相對人帳戶，相對人受有610萬元之不當得
    利之事實，已提出匯款單4張為證（見原法院110年度司促字
    第2413號影卷第31-33頁），堪認抗告人就本件假扣押之請
    求，已提出相當之釋明。
二、就假扣押原因部分，抗告人於原法院係泛稱「近聞相對人夫
    妻正將所有財產搬移隱匿」等語，並未提出證據釋明。抗告
    人復於本院補稱：司法院法學資料檢核系統裁判書查詢得附
    表欄所示之民事事件，各債權人對相對人夫妻求償，總計
    金額高達5,577萬元之多，相對人夫妻債臺高築，終將其財
    產為不利益處分，而成為無資力狀態，或將移住遠地、逃匿
    無蹤、隱匿財產等語，然上開抗告人所稱附表欄所示之民
    事事件，經本院依各該案號查詢之裁判結果如附表、欄所
    示，其中編號1、2事件之受裁判對象為相對人（編號2事件
    即為本件假扣押事件之本案訴訟事件），債權人請求之金額
    分別為100萬元、610萬元（合計710萬元）；其餘編號3至14
    事件之受裁判對象則非相對人，而係賴昭鈺，各該事件債權
    人對賴昭鈺之請求金額合計為4,877萬餘元，並無相對人遭
    求償金額達5,577萬元之情；又抗告人所提出附表欄之各該
    民事事件裁判，至多僅能釋明相對人、賴昭鈺各自與他債權
    人間存有民事事件，尚不能釋明相對人有何為財產之不利益
    處分，或將移住遠地、逃匿無蹤、隱匿財產等情事，而有日
    後有不能執行或甚難執行之虞。
伍、綜上，相對人就本件假扣押原因，未盡釋明之責，而非釋明
    有所不足，揆諸前開說明，縱令相對人願供擔保亦無從補釋
    明之欠缺，核與假扣押之法定要件不符，其對抗告人所為假
    扣押之聲請，自不能准許。原裁定駁回抗告人假扣押之聲請
    ，並無違誤。抗告意旨主張法院應命供擔保准其假扣押之聲
    請，指摘原裁定不當，求予廢棄，為無理由，應予駁回。
陸、據上論結，本件抗告為無理由，爰裁定如主文。 
中　　華　　民　　國　　110 　年　　5 　　月　　19　　日
　　　　　　　　民事第一庭    審判長法　官  張瑞蘭
　　　　　　　　　　　　　　　　    法　官  蔡秉宸
　　　　　　　　　　　　　　　　    法　官  林孟和
正本係照原本作成。
再為抗告應以適用法規顯有錯誤為理由。
如提起再抗告者應於裁定送達後10日內向本院提出再抗告狀（須
按照他造人數附具繕本）並繳納抗告裁判費新臺幣1000元，同時
委任律師或具有律師資格之關係人為代理人。
　　　　　　　　　　　　　　　　    書記官  陳志德

中　　華　　民　　國　　110 　年　　5 　　月　　20　　日
附表
編號 原法院受理案號 債權人請求之金額（本金部分） 請求對象 （債務人） 1 109年度司促字第37506號支付命令 100萬元 劉吉川 2 110年度司促字第2413號 支付命令 610萬元 劉吉川 3 109年度司促字第37620號 支付命令 2,541萬元 賴昭鈺 4 109年度司票字第6882號 民事裁定 101萬5,000元、110萬元、100萬元、95萬元（合計406萬5,000元） 賴昭鈺 5 110年度司票字第224號 民事裁定 280萬元 賴昭鈺 6 110年度司促字第2412號 支付命令 150萬元 賴昭鈺 7 110年度司票字第605號 民事裁定 300萬元 賴昭鈺 8 110年度司票字第518號 民事裁定 100萬元、165萬元 、120萬元（合計385萬元） 賴昭鈺 9 110年度司票字第764號 民事裁定 85萬元、100萬元 （合計185萬元） 賴昭鈺 10 110年度司促字第8807號 支付命令 150萬元 賴昭鈺 11 110年度司促字第9298號 支付命令 350萬元 賴昭鈺 12 110年度司票字第1827號 民事裁定 50萬元 賴昭鈺 13 110年度司票字第1681號 民事裁定 20萬元 賴昭鈺 14 110年度司票字第2306號 民事裁定 60萬元 賴昭鈺 備註： 1.上開事件各債權人請求之本金金額總計為：5,587萬5,000元。 2.債務人劉吉川部分為編號1、2，合計710萬元。 3.債務人賴昭鈺部分為編號3至14，合計4,877萬5,000元。